【裁判字號】    98,訴,1897
【裁判日期】    990106
【裁判案由】    侵權行為損害賠償
【裁判全文】
臺灣高雄地方法院民事判決              98年度訴字第1897號
原      告  己○○
訴訟代理人  王寶蒞律師
被      告  丙○○
            乙○○
上列當事人間請求侵權行為損害賠償事件，原告於刑事訴訟程序
（98年度易字第16號）提起附帶民事訴訟（98年度附民字第79號
），經本院刑事庭移送前來，本院於民國98年12月29日言詞辯論
終結，判決如下：
    主  文
被告應連帶給付原告新台幣貳佰柒拾捌萬元及自民國九十八年十
月十三日起至清償日止，按週年利率百分之五計算之利息。
訴訟費用由被告連帶負擔。
本判決第一項如原告以新台幣玖拾貳萬陸仟陸佰陸拾柒元為被告
供擔保後，得假執行。
    事實及理由
一、本件被告經合法通知，未於言詞辯論期日到場，核無民事訴
    訟法第386 條所列各款情形，爰依原告之聲請，由其一造辯
    論而為判決。
二、原告主張：被告丙○○自民國96年4 月間起，參與以真實姓
    名年籍不詳、綽號「虎哥」之成年男子為首之詐欺集團，依
    身處大陸地區之詐欺集團成員「虎哥」之指示，除在臺灣地
    區吸收成員外，另擔任贓款提領工作（俗稱車手）。其間，
    被告丙○○陸續招募訴外人丁○○、戊○○、甲○○加入，
    並共同意圖為自己或第三人不法所有，基於詐欺取財、恐嚇
    取財之犯意聯絡，從事架設電話轉接平台以遂行詐騙、恐嚇
    之犯行。被告丙○○與丁○○、戊○○、甲○○平日以高雄
    市三民區○○○路474 號租屋處作為集團成員聯絡之地點，
    另由丁○○出面承租高雄市○○區○○街108 號3 樓之21房
    屋後，丙○○即依「虎哥」指示，收受「虎哥」所交付改裝
    完成之雙卡電話轉接器（俗稱節費器）51臺，其中46臺由「
    虎哥」出租予其他詐騙集團實施詐欺取財犯行等使用，丙○○則在上開昌裕街之租屋處組裝架設成電話轉接平臺，以網
    際網路透過第二類電信業者轉接通話與大陸地區之數據機聯
    接，充作電話詐欺他人財物之電信機房，再由戊○○、甲○○輪流至貨運站領取「虎哥」等人託運來之行動電話門號
    SIM 卡，攜回上開電信機房，由戊○○、甲○○日夜輪班，
    一旦節費器內之台灣地區行動電話門號遭斷話，即接受大陸
    地區詐騙集團電話指示，負責在機房抽換電話節費器上之行
    動電話門號SIM 卡，使詐騙集團於被害人依詐騙集團指示或
    其他資訊撥打詐騙、恐嚇電話時，可直接接通位在大陸的詐
    騙集團成員，藉以規避檢警之查緝。某詐騙集團租得雙卡電
    話轉接器後，於96年5 月31日14時30分許，先以電話向原告
    訛稱係大安區戶政事務所人員，因原告曾委託「楊建中先生
    」代為申請新身分證，而「楊建中先生」有問題，願代原告
    向刑警隊報案，嗣後再稱已將電話轉給警方，旋有自稱刑事
    警察隊偵六隊「羅隊長」之男子來電稱：原告在中壢有一個
    帳戶（惟原告無此帳戶）被詐騙集團冒用詐騙金錢，經以電
    腦查詢結果，共有2 筆詐騙金額，第一筆為新台幣（下同）
    956,700 元，第二筆為2,780,000 元，該案已移送台灣士林
    地方法院檢察署，原告須證明上述金錢的來源是清白的，並
    要求原告將錢提領出來拿到法院，因擔心原告提領這麼多錢
    會有危險，要求原告將第一筆金額匯入檢察官專戶（實為被
    告乙○○之帳戶），原告因而陷於錯誤於同日下午匯款956,
    700 元至被告乙○○向中華郵政股份有限公司鳳山一甲郵局
    申設之00000000000000號帳戶。翌日，該詐騙集團姓名不詳
    成員來電告知，原告仍有2,780,000 元尚未處理，將派專員
    前來取款，隨即有自稱「鄭先生」之男子來電，要求原告將
    已領出2,780,000 元拿至原告住家樓下，並開立收據。嗣該
    詐騙集團於96年6 月1 日派被告乙○○前往鳳山一甲郵局，
    臨櫃提款領取900,000 元。原告發現遭詐騙後，向台北市警
    察局大安分局報案，被告乙○○、丙○○分別經本院以97年
    度簡上字第269 號、98年度易字第16號刑事判決認定犯詐欺
    取財罪。被告丙○○、乙○○共同侵害原告之財產權應負連
    帶損害賠償責任。為此爰依民法第184 條、第185 條第1 項
    之規定提起本訴等語，並聲明：(一)被告應連帶給付原告2,78
    0,000 元，及自98年10月13日起至清償日止，按週年利率百
    分之5 計算之利息。(二)原告願供擔保，請准宣告假執行。
三、被告丙○○現羈押於高雄看守所、被告乙○○現於台灣東成
    技能訓練所執行中，經合法通知，均不同意於言詞辯論期日
    提解到院應訊，被告丙○○亦未提出書狀作何聲明或陳述；
    被告乙○○則於準備程序中以：其只負責提供帳戶給綽號「
    小劉」之男子使用，「小劉」表示無法提領，才要求其去提
    領，其不認識其他被告，不知道原告遭詐騙2,780,000 元等
    語，資為抗辯。並聲明：原告之訴駁回。
四、按因故意或過失，不法侵害他人之權利者，負損害賠償責任
    ；數人共同不法侵害他人之權利者，連帶負損害賠償責任，
    民法第184條第1項前段、第185條第1項前段分別定有明文。
    共同侵權行為人間不以有意思聯絡為必要，數人因故意或過
    失不法侵害他人之權利，茍各行為人之故意或過失行為，均
    為其所生損害之共同原因，即所謂行為關聯共同，亦足成立
    共同侵權行為。
五、原告主張上開事實，業據其引用本院98年度易字第16號卷證
    資料為其論據，核與原告主張之事實相符，被告乙○○亦不
    否認有提供帳戶供詐騙集團使用、於原告匯款後提領900,00
    0 元之事實；被告丙○○經合法通知未到庭（不同意本院提
    解到庭應訊），並未提出書狀作何陳述。原告主張之事實，
    堪信為真實。被告乙○○雖辯稱其不認識其他被告，不知道
    原告遭詐騙2,780,000 元云云，然被告乙○○提供帳戶並提
    領原告遭詐騙之款項，且金融存款帳戶攸關存戶個人財產權
    益之保障，非與本人有密切關係，一般人皆不致輕易提供他
    人使用，且一般人向金融機構開設帳戶，並無任何法令之限
    制，只須提出身分證、印章即可辦理開戶申請，此亦為眾所
    週知之事實，參以近年來利用人頭帳戶以行詐騙之事時有所
    聞，並利用俗稱之「車手」代為提領款項以躲避，報章雜誌
    及新聞均多所宣導，故被告對於與自己非有密切關係之陌生
    人不自行申辦金融帳戶卻要其提供金融帳戶並代為提領匯入
    其金融帳戶之款項之人，應可預見對方為詐騙集團成員、其
    所提領之款項係遭詐騙之被害人所匯入，被告乙○○此部分
    抗辯，並無足採。被告丙○○架設電話轉接平臺，以網際網
    路透過第二類電信業者轉接通話與大陸地區之數據機聯接，
    充作電話詐欺他人財物之電信機房，嗣有某詐騙集團成員利
    用丙○○架設之電話轉接平台，對原告施用詐術，致原告陷
    於錯誤而匯款、交付現金，被告乙○○提供帳戶供詐騙集團
    使用，並為詐騙集團提領原告匯款之款項，原告因此受有損
    害，被告及詐騙集團成員共同侵害原告之財產權，應可認定
    。依前述規定，被告應連帶負損害賠償責任。
六、綜上所述，原告依據民法第184 條第1 項、第185 條第1 項
    之規定，請求被告連帶給付原告2,780,000 元，為有理由，
    應予准許。另按給付無確定期限者，債務人於債權人得請求
    給付時，經其催告而未為給付，自受催告時起，負遲延責任
    ，為民法第229 條第2 項前段所明定，故被告應自收催告時
    起，負遲延責任，原告請求就上開給付額自98年10月12日準
    備程序期日翌日起算遲延利息，應屬有據。是原告請求被告
    連帶給付2,780,000 元及自98年10月13日起至清償日止，按
    週年利率百分之5 計算之利息，為有理由，應予准許。
七、原告陳明願供擔保聲請宣告假執行，經核於法並無不合，爰
    酌定相當之擔保金額宣告之。
八、據上論結，本件原告之訴為有理由，依民事訴訟法第385 條
    第1 項、第78條、第390 條第2 項，判決如主文。
中    華    民    國    99    年    1     月    6     日
                  民事第三庭    法  官  陳宛榆
正本係照原本作成。
如不服本判決，應於送達後20日內，向本院提出上訴狀並表明上
訴理由，如於本判決宣示後送達前提起上訴者，應於判決送達後
10日內補提上訴理由書（須附繕本）。
中    華    民    國    99    年    1     月    6     日
                                書記官  周耿瑩

司法院資訊處製作；財團法人民間司法改革基金會備份。
